臺灣桃園地方法院民事判決
110年度訴字第2352號
原      告  呂旺朝  
訴訟代理人  陳勵新律師
            安玉婷律師
被      告  陳秀玫  
            童韻家（原名：童聯川）  

上列當事人間請求確認抵押權不存在等事件，於民國111 年3 月
16日辯論終結，本院判決如下：
    主  文
被告應將如附表一所示之最高限額抵押權登記予以塗銷。
訴訟費用由原告負擔。
    事實及理由
一、原告主張：原告於民國85年3月22日將所有如附表一所示之
    不動產（下稱系爭房地）設定新臺幣(下同)820萬元之最高
    限額抵押權予被告陳秀玫(債權額比例20分之3)及被告童韻
    家(債權額比例20分之17)（下稱系爭抵押權登記）。被告童
    韻家固持原告所簽發如附表二所示本票（下稱附表二本票)
    向本院取得86年度票字第5945號本票裁定准予強制執行(86
    年12月9日裁定確定)，然其最後於100年5月12日具狀參與分
    配無結果後未再主張權利，該本票債權已於103年5月12日罹
    於時效。被告陳秀玫曾持原告所簽發如附表三所示本票(下
    稱附表三本票）於本院86年度執字第4914號清償債務強制執
    行事件具狀參與分配，然於88年5月5日經本院發還本票正本
    後，未再主張權利，該本票債權亦已於91年5月5日罹於時效
    。系爭抵押權擔保之上開債權請求權時效完成後，被告逾5
    年除斥期間均未實行系爭抵押權，依民法第880條之規定，
    系爭抵押權歸於消滅。爰依民法第767 條第1項中段規定，
    請求被告塗銷系爭抵押權登記，但同意負擔訴訟費用。聲明
    ：被告應塗銷系爭抵押權登記。
二、童韻家以：伊對於原告確有附表二本票債權，為系爭抵押權
    所擔保，伊陸續聲請本票裁定及強制執行，並取得債權憑證
    ，然於100年間經法院通知參與分配無著後因父親於同年去
    世而疏於追討，然天下並無欠債不還之理，原告仍應出面解
    決等語置辯。答辯聲明：原告之訴駁回。
三、陳秀玫則以：伊為原告清償債務，原告則簽發附表三本票擔
    保返還，嗣因原告債務纏身，伊又不懂法律，僅於86年間曾
    參與分配，但未獲分配分文，其後即未再主張權利等語置辯
    。答辯聲明：原告之訴駁回。
四、本院之判斷：
　㈠按票據上之權利對匯票承兌人及本票發票人，自到期日起算
    ；見票即付之本票，自發票日起算；3年間不行使，因時效
    而消滅，消滅時效，因請求而中斷。此之「請求」，係指債
    權人於訴訟外，向債務人表示行使債權之意思，請求無需何
    種方式。本票執票人依票據法第123條規定，聲請法院裁定
    許可對本票強制執行之行為，雖非起訴，而屬非訟事件，惟
    係經由法院向本票債務人表示行使本票債權之意思，自屬民
    法第129條第1項第1款之「請求」，而發生中斷時效之效果
    。次按本票執票人依票據法第123條規定，聲請法院裁定許
    可對發票人強制執行，係屬非訟事件，此項裁定並無確定實
    體上法律關係存否之實質確定力，自非與確定判決有同一效
    力之執行名義，執票人之請求權消滅時效期間3年，並不能
    因取得法院許可強制執行之裁定而延長為5年。又消滅時效
    ，因起訴而中斷；開始執行行為或聲請強制執行與起訴有同
    一效力：時效中斷者，自中斷之事由終止時，重行起算，亦
    分別為民法第129條第1項、第2項、第137條第1項所明定。
    再按以抵押權擔保之債權，其請求權已因時效而消滅，如抵
    押權人，於消滅時效完成後，5年間不實行其抵押權者，其
    抵押權消滅。民法第880條亦有明文。
　㈡童韻家部分：
　　查，原告設定系爭抵押權予童韻家，擔保附表二本票債權，
    童韻家執該等本票向本院取得86年度票字第5945號本票裁定
    准予強制執行，於87年間向本院聲請強制執行（87年度執字
    第474號給付票款事件），因無財產可供執行，經本院於88
    年6月22日發給債權憑證；童韻家再於89年間聲請強制執行
    （89年度執字第6432號給付票款事件），因三次公開拍賣無
    人應買，童韻家又未聲請另行估價或減價拍賣，視為撤回該
    不動產之執行；嗣原告之其他債權人於100年間對其聲請強
    制執行，本院以執行標的物抵押權人地位通知童韻家參與分
    配，經童韻家於100年5月12日具狀參與後，債權人撤回該部
    分聲請等情，有系爭房地之土地、建物登記謄本、附表二本
    票、他項權利證明書、86年度票字第5945號本票裁定、87年
    度執字第474號執行事件鑑定函、89年度執字第6432號執行
    事件公告、100年度司執字第23399號執行事件參與分配通知
    、債權人撤回執行通知、89年度執字第6432號執行事件三次
    公開拍賣無人應買，債權人（童韻家）又未聲請另行估價或
    減價拍賣，於90年4月9日通知視為債權人撤回聲請函在卷可
    稽（本院卷25至39頁、69至117頁、133頁），並為兩造所不
    爭執。依上開說明，系爭抵押權所擔保童韻家附表二本票債
    權之3年請求權時效，因聲請本票裁定獲准、聲請強制執行
    而中斷，然因89年度執字第6432號執行事件視為童韻家撤回
    該不動產執行而終結（此為擬制撤回，與債權人主動撤回聲
    請，時效視為不中斷之效果不同），時效重行起算，於93年
    4月9日屆滿，98年4月9日前童韻家未實行系爭抵押權，其系
    爭抵押權即消滅。至本院於100年度司執字第23399號執行事
    件，依童韻家之系爭抵押權登記通知其參與分配，然因該事
    件債權人撤回執行聲請而無果，仍不生回復其權利之效果，
    附此敘明。
　㈢陳秀玫部分：
　　查，原告設定系爭抵押權予陳秀玫，擔保附表三本票債權，
    陳秀玫僅於原告其他債權人聲請強制執行事件（86年度執字
    第4914號）參與分配，但於88年5月5日因未獲分配執行終結
    而取回本票等情。有土地登記申請書、附表三本票、86年度
    執字第4914號執行事件分配領款終結通知在卷可稽（本院卷
    147至159頁），並為兩造所不爭執。依上開說明，系爭抵押
    權所擔保陳秀玫附表三本票債權之3年請求權時效，因聲請
    參與分配而中斷，然因分配無著而終結，時效重行起算，於
    91年5月5日屆滿，96年5月5日前陳秀玫未實行系爭抵押權，
    其系爭抵押權即消滅。至本院於100年度司執字第23399號執
    行事件，依陳秀玫之系爭抵押權登記通知其參與分配（本院
    卷134頁），然因該事件債權人撤回執行聲請而無果，仍不
    生回復其權利之效果，附此敘明。
　㈣按所有人對於妨害其所有權者，得請求除去之，民法第767條
    第1項中段定有明文。又依一般社會交易觀念，不動產存有
    抵押權登記對於其客觀交易價值多有負面影響，並影響所有
    權之完整性，如抵押權已歸於消滅，而其登記仍存在，自屬
    對所有權之妨害。系爭抵押權業因罹於民法第880條規定之
    除斥期間而消滅，已如前述，原告請求童韻家、陳秀玫塗銷
    系爭抵押權登記，自屬有據。
五、綜上所述，原告依民法第767條第1項中段規定，請求被告塗
    銷系爭抵押權登記為有理由，應予准許。　　
六、本件事證已臻明確，兩造其餘之攻擊或防禦方法及所用之證
    據，經本院斟酌後，認為均不足以影響本判決之結果，爰不
    逐予一論列，附此敘明。
七、訴訟費用裁判之依據：民事訴訟法第81條第1項第2款。
中　　華　　民　　國　　111 　年　　4 　　月　　6 　　日
                  民事第二庭    法　官　袁雪華
正本係照原本作成。
如對本判決上訴，須於判決送達後二十日內向本院提出上訴狀。
如委任律師提起上訴者，應一併繳納上訴審裁判費。
中　　華　　民　　國　　111 　年　　4 　　月　　6 　　日
                                書記官  戴育萍 
附表一　　　　　　　　　
編號 土地或建物標示 所有權人 應有部分 抵押權登記事項 1 桃園市○○區○○段000地號土地 呂旺朝 5分之1 登記日期：85年3月22日 字號：蘆字第005655號 權利人：陳秀玫 (債權額比例20分之3) 權利人：童韻家 (債權額比例20分之17) 擔保債權總金額：本金最高限額新台幣820萬元 存續期間：85年3月19日至87年3月18日 清償日期：依照各個契約約定 利息(率)：無。 債務人及債務額比例：呂旺朝 設定義務人：呂旺朝 2 桃園市○○區○○段000地號土地 呂旺朝 5分之1 同上 3 桃園市○○區○○段000地號土地 呂旺朝 5分之1 同上 4 桃園市○○區○○段○00○號建物 即建物門牌桃園市○○區○○街○段000號1至3樓 呂旺朝 5分之1 同上 

附表二
票據號碼 票面金額 發票日 到期日 TH098607 336萬元 85年3月16日 85年6月16日 TH098605 247萬元 同上 同上 TH098609 39萬元 同上 85年4月25日 

附表三
票據號碼 票面金額 發票日 到期日 TH098604 100萬元 85年3月16日 85年6月16日